臺灣屏東地方法院刑事判決　　　　　　　100年度易字第958號
公　訴　人　臺灣屏東地方法院檢察署檢察官
被　　　告　黃東麟
　　　　　　鄭春蘭
上列被告因竊盜案件，經檢察官提起公訴（99年度偵緝字第421
號、99年度偵緝字第422 號）本院判決如下：
    主  文
黃東麟、鄭春蘭共同犯攜帶兇器竊盜罪，各處有期徒刑壹年，各
減為有期徒刑陸月，如易科罰金，均以新臺幣壹仟元折算壹日。
    事  實
一、黃東麟、鄭春蘭共同基於意圖為自己不法所有之犯意連絡，
    於96年3 月21日21時許，由黃東麟攜帶客觀上足供作兇器使
    用之鐵撬並駕駛車號7R-2558 號自小客車搭載鄭春蘭前往屏
    東縣恆春鎮台29.6至29.8公里處，黃東麟、鄭春蘭利用上開
    鐵撬，竊取交通部公路總局所有埋設於上開路旁之紐澤西護
    欄不鏽鋼洩水孔（下稱洩水孔）24個，得手後並將之藏放於
    上開自小客車之後座及後車廂內，二人因發現巡邏之員警趨
    前，旋迅速離開現場並將自小客車留至原處，嗣為警發現該
    車車內後座置有多數洩水孔，並扣得自小客車內之皮包1 只
    、現金新臺幣（下同）1 萬7 仟7 佰元、郵局金融卡1 張、
    行照1 張、黃東麟及鄭春蘭所有行動電話各1 具，循線追查
    始悉上情。
二、案經屏東縣政府警察局恆春分局報告屏東地方法院檢察署檢
    察官偵查起訴。
    理  由
一、證據能力：
    現場照片張係以電子科技設備運作所留存之影像紀錄；扣案
    之女用皮包1 只、現金新臺幣17700 元、郵局金融卡1 張、
    行照1 張、行動電話2 具係屬物證，均非供述證據，不受傳
    聞法則之限制，經核亦無違法取得之情形，亦均具有證據能
    力。合先敘明。
二、訊據被告鄭春蘭否認上開犯行，辯稱：其於案發當日固有與
    被告黃東麟同車前往恆春地區，但被告黃東麟只說要帶其到
    恆春玩，嗣到恆春後，被告黃東麟即要其在案發地點附近之
    超市下車等候，其以為被告黃東麟要去逛逛或買香菸、檳榔
    ，並不知道被告黃東麟其實要去偷洩水孔云云。被告黃東麟
    附和被告鄭春蘭之辯詞稱，其係單獨行竊，其告訴被告鄭春
    蘭要帶被告鄭春蘭去恆春玩，並未告知有竊盜之意圖，待到
    恆春地區後，其即將被告鄭春蘭留在超市，由其一人單獨行
    竊，被告鄭春蘭實不知情等語。惟被告黃東麟對其自己有攜
    帶鐵撬前往案發地點竊取洩水孔等情，先後於偵查及本院審
    理中均坦承不諱，並有案發現場查獲被告黃東麟所駕駛車輛
    、所竊得之洩水孔、車上所留被告二人之行動電話等物之照
    片、扣押物品清單等可憑（見恆警刑字第0960014115號卷第
    33、43頁），被告黃東麟之自白核與事實相符，被告黃東麟
    確有攜帶鐵撬竊取洩水孔一節應可認定。故本案所應審究者
    ，即為被告黃東麟究係單獨行竊，或與被告鄭春蘭共犯? 經
    查：
 (一) 被告黃東麟於本院偵查及審理中均供承當日確有駕駛上開自
    小客車至該路段，以鐵撬將埋設於路旁之洩水孔24個挖掘至
    地面上，得手後，再將上開洩水孔搬上自小客車內藏放等語
    ，而上開洩水孔不是很好挖掘等語（見本院卷第40頁），及
    衡以其所竊取洩水孔之數量已塞滿自小客車後座及後車廂等
    情，有現場之照片12張在卷可憑（見恆警刑字第0960014115
    號卷第33頁），而被告黃東麟行竊地點在台26線之大馬路旁
    ，極易遭路過之人察覺有異，實難想像一般人在現場既要挖
    掘、搬運，且要隨時注意是否會被查緝，竟能以一人之力完
    成本件犯行，故被告黃東麟所稱係由其一人獨自所犯，已有
    可疑。
 (二) 對於案發時，被告鄭春蘭之行，被告黃東麟於偵訊、本院
    準備程序時均稱，當日其自台南開車下來到旗山與被告鄭春
    蘭會合後，即載被告鄭春蘭回萬丹之租屋處，鄭春蘭下車後
    ，其獨自駕車離去到恆春去偷洩水孔等語（見99年度偵緝字
    第421 號卷第24頁、本院卷第22頁背面、23頁），而被告鄭
    春蘭於警詢、本院準備程序時均稱，其當日在旗山姑姑家幫
    忙賣檳榔，下班後即請被告黃東麟開車載其回萬丹之租屋處
    ，其下車後，被告黃東麟即獨自駕車離去，其用過晚餐就沒
    有再出門等語（見恆警刑字第0960014115號卷第6 、7 頁、
    本院卷第23頁），嗣其二人於審理時均供承該供述不實，可
    見其等各有迴護共犯及飾卸己責之情，難以遽採。而若被告
    鄭春蘭果於亳不知情下單純前往恆春遊玩，自無必要說謊；
    且衡情被告鄭春蘭若果遭被告黃東麟隱瞞而前往恆春，嗣因
    被告黃東麟之竊盜犯行，導致被告鄭春蘭之現金、證件、行
    動電話遭扣，當急於找到被告黃東麟並責備，且要求被告被
    告黃東麟速向警方說明案情，以利取回扣案物，但被告鄭春
    蘭不但未曾責備被告黃東麟，反與被告黃東麟逃亡，躲避偵
    查，其所辯與被告黃東麟非共犯，顯不合理。
 (三) 被告黃東麟於審理時供稱：「我的目標是竊盜，並不是要去
    玩，沒有說要去玩什麼」等語，又稱「我說要載鄭春蘭去玩
    ，我的本意是要去偷東西，順便問他要不要去玩」、「如果
    行竊時被告鄭春蘭同在車上等比較危險，怕會被查到」等語
    （本院卷第40頁），則被告黃東麟前往恆春鎮，究僅為行竊
    ，或併要帶同被告鄭春蘭前往遊玩，前後所述，顯有矛盾。
    而被告黃東麟前往恆春之目的，既僅在於行竊，自不可能有
    「順便」帶被告鄭春蘭前往遊玩之可能；且被告黃東麟既主
    觀地認為，其行竊時若與被告鄭春蘭同行，會使被告鄭春蘭
    一併被認有竊嫌之虞，自不可能既要行竊，又冒被誤認為竊
    嫌之風險帶被告鄭春蘭同行，堪認其搭載被告鄭春蘭同行，
    目的係為與之共犯。
 (四) 關於被告黃東麟前往恆春，是為要行竊一事，是否曾告訴被
    告鄭春蘭一節，證人即被告黃東麟於審理時結證稱：「（被
    告鄭春蘭問：你去偷洩水孔，我是否知道？）不知道，我說
    要去恆春走走，叫你在那邊等我」等語（本院卷第39頁），
    但又稱其偷東西不怕被告鄭春蘭知道，打算待竊得竊水孔後
    ，再回超市載被告鄭春蘭等語（本院卷第40頁），並認同若
    回程載被告鄭春蘭與得之洩水孔同車時，倘遭警查獲，亦會
    使被告鄭春蘭陷於竊盜之嫌疑（本院卷第41頁）。故其自無
    必要隱瞞其前往恆春是為行竊一節，其前往案發地點竊盜之
    意圖與行為，顯然均為被告鄭春蘭所知。
 (五) 證人即被告黃東麟供承，案發時其與被告鄭春蘭為男女朋友
    關係，其載被告鄭春蘭前往恆春地區後，並未到景點遊玩，
    只將被告鄭春蘭放在海邊的超市等語（本院卷第39頁背面）
    ，而被告鄭春蘭亦供稱，到恆春後，被告黃東麟要其下車到
    超市等，於被告黃東麟離開時，其在海邊坐等語（本院卷第
    38頁），可見渠等前往恆春地區並未有一同遊玩之舉，衡情
    被告二人既為情侶關係，被告黃東麟又邀同被告鄭春蘭前往
    恆春旅遊，自不可能未有任何一同遊玩情形，故被告二人所
    辯，被告黃東麟是邀被告鄭春蘭前往旅遊，嗣到恆春後，將
    被告鄭春蘭一人留在海邊超市，再由被告黃東麟一人行竊，
    顯與事理不合。
 (六) 被告黃東麟既不怕被告鄭春蘭知道其前往行竊，又刻意邀約
    被告鄭春蘭同行，當無理由留下被告鄭春蘭在超市，單獨駕
    車離開，更遑論有未交待去向並約定何時會合等情。再被告
    鄭春蘭單獨下車前往超市，又不知被告黃東麟前往何處及何
    時返回，衡情當會隨身攜帶裝有1 萬7 千餘元之錢包及行動
    電話，以備不時之需，但被告卻將該物品均留於車上，有扣
    案之現金1 萬7 千7 百元及鄭春蘭所有行動電話1 具可資佐
    證，可見被告黃東麟行竊時，被告鄭春蘭亦在一旁，而顯與
    被告黃東麟有犯意聯絡及行為分擔。
 (七) 綜上所述，被告所為各項辯解，諒屬事後圖卸之詞，無足採
    信，本件事證已臻明確，被告犯行洵堪認定，應予依法論科
    。
三、查被告二人行為後，刑法第321 條於100 年1 月10日修正，
    於同年1 月26日公布，並自同年1 月28日施行，修正前之該
    條法定刑原為「6 月以上、5 年以下有期徒刑」，修正後則
    變更為「6 月以上、5 年以下有期徒刑，得併科新臺幣10萬
    元以下罰金」，法定本刑增訂罰金刑，涉及科刑規範變更，
    自有新舊法比較之必要；而被告就事實一所示加重竊盜犯行
    ，若適用舊法，無須併科罰金，若適用新法，則得審酌是否
    有併科罰金之必要，是該等部分犯行適用修正前刑法第321
    條規定，對被告較為有利，依刑法第2 條第1 項前段規定，
    應適用修正前之刑法第321 條論處，合先敘明。
四、被告二人持以行竊之鐵撬1 支，係便於將埋設於土壤中之洩
    水孔挖掘出地面上，業經被告黃東麟陳明，又該鐵撬為金屬
    材質、兩端銳利，材質堅硬，足以為殺傷人之生命、身體之
    器械，係具有危險性之兇器無訛。因此，核被告二人所為，
    係共同犯刑法第321 條第1 項第3 款之攜帶兇器竊盜罪。起
    訴書認被告二人涉犯同法第320 條第1 項竊盜罪，尚有未合
    ，惟因二者基本社會事實同一，爰依法變更起訴法條。被告
    二人就上開攜帶兇器竊盜罪之實施，有犯意聯絡及行為分擔
    ，均為共同正犯。爰審酌被告二人仍屬壯年，且四肢健全，
    均具正常工作謀生能力，卻不思以正當途徑取得財物，竊取
    供公務用之物品，其等所為誠屬不該，此並影響該路段護欄
    設施之牢固程度，並間接對道路交通之安全性產生危害之虞
    ，又被告二人所竊得之洩水孔價值約12,312元，有該路段護
    欄設施工程合約之詳細價目單1 份在卷可憑（見警卷第77頁
    ），是被害人所受損失非鉅，及被告二人於偵查、本院準備
    程序時，一再就被告鄭春蘭犯行部分編織不實事項，業經被
    告二人於本院審理時陳明，足見二人犯後態度不佳，而被告
    二人均無經法院判刑之前科紀錄，有其等高等法院被告前案
    紀錄表各1 份在卷可憑（見本院卷第6 頁），其等素行尚佳
    ，及其二人智識、生活狀況，分別量處如主文所示之刑，並
    諭知易科罰金之折算標準，以資懲儆。被告二人犯罪時間係
    在96年4 月24日之前，且於96年12月31日為檢察官通緝，有
    二人通緝書在卷可憑（見96年度偵字第6037卷第38、41頁）
    ，該通緝均係在中華民國九十六年罪犯減刑條例96年7 月4
    日施行以後所為，而與該法第5 條所定「本條例施行前」經
    通緝未於96年12月31日以前自動歸案接受偵查者，不得依本
    條例減刑之規定不符，而仍應依該法第2 條第1 項第3 款之
    規定減其宣告刑二分之一，並諭知易科罰金之折算標準。被
    告二人持以行竊之鐵撬1 支，為被告黃東麟於本院審理時供
    陳已丟棄在現場，並非員警查獲車上之那隻等語，且衡情被
    告當時發現巡邏員警趨前，即急於走避逃離現場，殊難想像
    會將手持之工具放置回自小客車內後再行離去，是上開持以
    行竊之鐵撬，既未扣案，即無證據證明尚存在，爰不併予沒
    收。
據上論斷，應依刑事訴訟法第299 條第1 項前段、第300 條，刑
法第第2 條第1 項、28條、第41條第1 項前段、修正前刑法第32
1 條第1 項第3 款，中華民國九十六年罪犯減刑條例第2 條第1
項第3 款、第7 款、第9 條，判決如主文。
本案經檢察官何克昌到庭執行職務。
中    華    民    國   100    年    12    月    21    日
                  刑事第四庭    審判長法  官  莊鎮遠
                                      法  官  邱瓊瑩
                                      法  官  潘怡珍
附錄本案論罪科刑法條：
修正前刑法第321條第1項第3款（加重竊盜罪）
犯竊盜罪而有左列情形之一者，處 6 月以上、 5 年以下有期徒
刑：
一  於夜間侵入住宅或有人居住之建築物、船艦或隱匿其內而犯
    之者。
二  毀越門扇、牆垣或其他安全設備而犯之者。
三  攜帶兇器而犯之者。
四  結夥三人以上而犯之者。
五  乘火災、水災或其他災害之際而犯之者。
六  在車站或埠頭而犯之者。
以上正本證明與原本無異。
如不服本判決應於收受判決後10日內向本院提出上訴書狀，並
應敘述具體理由；其未敘述上訴理由者，應於上訴期間屆滿後
20日內向本院補提理由書（均須按他造當事人之人數附繕本）
「切勿逕送上級法院」。
中    華    民    國   100    年    12    月    21    日
                                書記官  黃麗燕